臺灣板橋地方法院刑事判決　　　　　　　95年度訴字第3455號
公　訴　人　臺灣板橋地方法院檢察署檢察官
被　　　告　丙○○
　　　　　　　　　　（現另案於臺灣臺北監獄臺北分監執行）
上列被告因搶奪案件，經檢察官提起公訴（95年度偵字第25119
號、第25121 號），本院判決如下：
    主  文
丙○○共同犯搶奪罪，處有期徒刑拾月。
被訴搶奪乙○○部分無罪。
    事  實
一、丙○○因己缺錢花用，竟臨時起意，夥同一名姓名年籍不詳
    之成年女子，共同基於意圖為自己不法所有之犯意聯絡，於
    民國94年10月23日上午10時26分許，由該名女子騎乘機車搭
    載丙○○，在臺北縣新莊市○○路○ 段與昌盛街口，見甲○○獨自行走，即趁甲○○行走不備之際，由該名女子騎乘機
    車自後趨近，再由丙○○出手搶奪甲○○之皮包一只（內有
    現金新臺幣1 萬5 千元、MP3 1 台、行動電話2 支等財物）
    ，得手後二人即騎車逃逸。其後丙○○旋於次日（即同年月
    24日）將上開搶得之甲○○所有行動電話其中1 支（序號為
    000000000000000 ，起訴書誤載為「000000000000000 號」
    ），以新臺幣（下同）2700元之代價，售予不知情之臺北縣
    新莊市○○路18號「城發通訊行」負責人周秋月，周秋月再
    轉售予不知情之盧懿（起訴書誤載為「盧毅」）。嗣經警依
    上開行動電話序號循線調查，因而查悉上情。
二、案經臺北縣政府警察局移送臺灣板橋地方法院檢察署檢察官
    偵查起訴。
    理  由
甲、被告被訴搶奪被害人甲○○部分：
一、訊據被告丙○○對於上揭時地夥同不詳成年女子騎車搶奪被
    害人甲○○財物之犯罪事實供認不諱，核與被害人甲○○於
    警詢、偵查中指述搶奪被害情節相符（見95年度偵字第9642
    號偵查卷4 至6 頁、95年度偵字第17984 號偵查卷11至12頁
    ，被害人於警詢、偵查中經檢察官訊問未具結等陳述，均未
    經被告於言詞辯論終結前聲明異議，依刑事訴訟法第159 條
    之5 規定，均有證據能力），復經證人周秋月、盧懿分別於
    警詢、偵查中結證明確（見95年度偵字第9642號偵查卷8 至
    12頁、95年度偵字第17984 號偵查卷12頁，其等於警詢之證
    述，均未經被告於言詞辯論終結前聲明異議，依刑事訴訟法
    第159 條之5 規定，均有證據能力），此外並有其搶得被害
    人所有上開行動電話（序號為000000000000000） 之通聯調
    閱查詢單、贓物認領保管單、手機資源回收契約書等可資佐
    證。是本件被告上揭犯罪事實，事證明確，被告犯行堪以認
    定，應予依法論科。
二、核被告丙○○上開所為，係犯刑法第325 條第1 項之搶奪罪
    。其上開所犯與上開不詳成年女子間，有犯意聯絡及行為分
    擔，為共同正犯。又被告行為後，刑法第28條（將共同正犯
    條文「實施」一語，修正為「實行」，否認「陰謀共同正犯
    」、「預備共同正犯」），業於95年7 月1 日修正施行，惟
    其修正之內容，對於本件被告共同「實行」犯罪之情形而言
    ，並無有利或不利之影響，無新舊法比較適用之問題，應依
    一般法律適用原則，適用裁判時法（參見最高法院95年度台
    上字第5589號判決意旨），附此敘明。爰審酌被告犯罪之動
    機、目的、手段、對社會治安、被害人所生危害、所得不法
    利益及犯後坦承之態度等一切情狀，量處如主文所示之刑，
    以資懲儆。
乙、被告被訴搶奪乙○○部分：
一、公訴意旨另謂：被告於95年3 月22日23時36分許，在臺北縣
    新莊市○○路42巷口，見乙○○獨自行走於路旁，獨自騎乘
    機車，以同一手法搶奪乙○○所有之皮包1 只（內有現金40
    0 元、金融卡2 張、手機1 支）後逃逸；嗣於同年4 月初，
    將上開手機（手機序號為000000000000000） 交由不知情之
    李聰榮轉向不知情之楊福義借款，嗣為警依上開手機序號循
    線查悉上情，因認被告另涉有刑法第325 條第1 項之搶奪罪
    嫌，應予上開搶奪甲○○犯行部分，分論併罰云云。
二、按公訴人認被告另涉有上開搶奪罪之犯行，無非以其犯罪事
    實有被害人乙○○、證人李聰榮、楊福義分別於警詢、偵查
    之證述、贓物認領保管單等可資佐證為其論據。惟訊據被告
    丙○○堅決否認有此部分搶奪犯行，辯稱：此部分案件，係
    李聰榮自己所犯，將責任推給伊等語。
三、按犯罪事實應依證據認定之，無證據不得認定其犯罪事實，
    刑事訴訟法第154 條第2 項定有明文。而所謂證據，係指足
    以證明被告確有犯罪行為之積極證據而言，該項證據須適於
    為被告犯罪之證明者，始得採為斷罪之資料（參照最高法院
    69年臺上字第4913號判例要旨）。又按認定犯罪事實所憑之
    證據，必須達於一般人均可得確信其為真實之程度，而無合
    理之懷疑存在時，始得據為被告有罪之認定，倘若犯罪事實
    之證明尚未達此一程度，仍有合理之懷疑存在，則應為被告
    有利之推定，仍不能遽為被告有罪之判斷（參見最高法院76
    年度臺上字第4986號判例、91年度臺上字第39號刑事判決等
    意旨）。經查：
    (一)被害人乙○○於警詢、偵查中均指稱：搶奪伊之歹徒為男
      性，面貌伊沒看到，年齡伊不知道，戴全罩式安全帽，臉
      部全部都遮住，伊沒有辦法指認歹徒；伊沒看到行搶之人
      的臉等語（見95年度偵字第19142 號偵查卷13至14頁、57
      頁），足見依被害人乙○○於警詢、偵查中被害情節之指
      述，顯無法確認被告即係對其行搶之人。
    (二)次依證人楊福義於警詢證稱：伊申請之行動電話門號0000
      000000號，於95年4 月間，係伊借由李聰榮插入序號為00
      0000000000000 號之行動電話使用，伊不知該行動電話來
      源，亦未曾使用該行動電話云云（見上開偵查卷16至17頁
      ），其後於偵查中又改口證稱：上開行動電話是李聰榮借
      伊使用，因伊當時行動電話摔壞了，所以李聰榮就將該多
      出來的行動電話借伊使用，並未告知伊來源云云（見上開
      偵查卷61頁），其前後陳述不一，所述情節可信度已堪疑
      ，且均僅指證被害人乙○○上開行動電話，係李聰榮使用
      持有，並未證稱該行動電話係被告所提供，是依證人楊福
      義本件警詢、偵查中之證述，亦顯不足證明被害人乙○○
      上開行動電話，係被告搶奪而來。
    (三)再證人李聰榮於警詢雖證稱：伊所使用上開乙○○之行動
      電話，係丙○○於95年4 月初，到伊住處向伊兜售，伊以
      3000元向丙○○買的云云（見上開偵查卷20頁），然其後
      於偵查中則稱：上開行動電話係丙○○於95年過年前約2
      月或3 月拿給伊的，因丙○○缺錢，就拿該行動電話要伊
      幫他看是否能換現金，伊就拿給楊福義跟他借3000元，該
      3000元伊就跟丙○○拿去買藥云云（見上開偵查卷61頁至
      62頁），而證人楊福義亦當庭附和李聰榮所述，再度翻異
      前詞改稱：3000元李聰榮說是暫時的，改天他會再來拿行
      動電話，所以伊就借他3000元云云（見上開偵查卷62頁）
      ，由此亦見證人李聰榮前後證述亦矛盾不一，況被害人乙○○之行動電話係於其處起獲，其本身亦涉案關係匪淺，
      亦不免有卸責諉罪之虞，足見證人李聰榮上開警詢對被告
      之指證，要難遽信，此外證人楊福義亦再翻異前詞，益見
      其證述之真實性顯不足採。又縱然證人李聰榮所指稱該行
      動電話係被告所交付之情屬實，然亦僅足證明被告有收受
      該贓物之情，如無其他積極證據可佐，亦難逕認被告犯有
      搶奪之行為。
    綜上所述，公訴意旨所援為被告本件犯行之證據，即被害人
    乙○○、證人楊福義、李聰榮等之證述，均不足確認被告即
    係對乙○○行搶之人，至被害人領回贓物之贓物認領保管單
    ，亦不足推論被告涉有本件搶奪犯行，故顯難認被告有此部
    分之搶奪犯行，此外復查無其他積極證據足認被告確有此部
    分之搶奪犯行，是本件此被訴部分不能證明被告犯罪，自應
    為另為無罪判決之諭知。
丙、移送併案部分：
一、又臺灣板橋地方法院檢察署檢察官先後移送下列案件併案審
    理，謂該等案件與本件起訴案件間，有刑法修正前之連續犯
    裁判上一罪關係，爰移送併案審理云云：
    (一)95年度偵字第22587 號、第22901 號：被告丙○○先後於
      (1)94年9 月23日19時許，夥同不詳之成年男子，共同騎乘
      機車，行經臺北縣樹林市○○街32號前時，見呂菀琪獨自
      行走，乃趁其不備之際，下手搶奪呂菀琪之皮包1 只（內
      有汽機車駕照、健保卡、臺北國際商銀提款卡、中華商銀
      信用卡、現金4000元行動電話2 支等財物）得手；(2)95年
      3 月2 日19時30分許，騎乘機車行經臺北縣新莊事後港一
      街158 號前時，見李叔芬獨自行走，復趁其不備之際，下
      手搶奪李叔芬皮包1 只（內有身分證、健保卡、提款卡、
      行動電話1 支等財物），因認被告上揭行為均涉犯刑法第
      325 條第1 項之搶奪罪嫌。
    (二)96年度偵字第1281號：被告丙○○於94年11月3 日，在臺
      北縣新莊市○○路140 號前，以自備鑰匙竊取葉素娟所有
      由其夫石世昌騎用之車號GQR-647 號重型機車，得手後於
      同日11時許，騎乘上開機車行經臺北縣新莊市○○路與中
      正路口時，偶欲陳家榮（所涉此犯行，業經臺灣桃園地方
      法院檢察署併由本院審理），即由陳家榮騎乘上開機車後
      載丙○○，於同日13時40分許，行經桃園縣龜山鄉○○路
      ○ 段305 號前，見呂瑞珍獨自行走，乃趁李瑞珍不備之際
      ，由丙○○下手搶奪呂瑞珍之黃色手提袋1 只（內有金融
      卡3 張、陽傘1 支、眼鏡1 付、皮夾1 只、現金4050元等
      財物），因認其上開行為涉犯有牽連犯關係之刑法第320
      條第1 項之竊盜、同法第325 條第1 項之搶奪等罪嫌。
    (三)95年度偵字第25122 號：被告丙○○於95年2 月19日17時
      50分許，騎乘機車，見鄭怡芳獨自行走，認有機可乘，乃
      一路尾隨，至臺北縣新莊市○○街79號前，即趁鄭怡芳不
      備之際，下手搶奪鄭怡芳之皮包（內有現金1300元、行動
      電話1 支、申分證、提款卡、健保卡各1 張等財物），得
      手後逃離現場，嗣於同日20時許，將上開行動電話，持至
      臺北縣新莊市○○○路33號懋利通訊器材公司，售予不知
      情之楊裕祥，再輾轉售予不知情之賴鴻屏、黃逸麟，因認
      被告涉犯有刑法第325條第1項之搶奪罪嫌。
二、訊據被告固不否認有上揭併案移送之犯罪事實，且被告本件
    及上開移送併案等犯罪行為後，刑法第56條連續犯之規定，
    業於95年7 月1 日修正時刪除，經依同法第2 條規定綜合比
    較新舊法結果，被告本件及上開移送併案等所犯之罪，如該
    當連續犯之要件，以一罪論，自以修正前之連續犯規定處斷
    ，較為有利，而應適用其行為時之舊法規定處斷。惟按修正
    前之刑法上之連續犯，必須基於一個概括之犯意，連續數行
    為而犯同一罪名，始能成立；而連續犯之所謂出於概括犯意
    ，必須其多次犯罪行為自始均在一個預定犯罪計劃以內，出
    於主觀上始終同一犯意之進行，若中途另有新犯意發生，縱
    所犯為同一罪名，究非連續其初發的意思，即不能以連續犯
    論。查被告上開移送併案之犯罪事實(一)(1)、(二)等部分，其犯
    罪時間雖與其本件被訴搶奪被害人甲○○有罪部分之犯罪時
    間相近，然本件被告上開被訴搶奪被害人甲○○之有罪部分
    ，被告於偵查中業已供稱：其係因為缺錢，所以才臨時去搶
    甲○○的皮包等語（見95年度偵字第19142 號偵查卷58頁）
    ，足見其係基於臨時起意而犯之，顯無於其上開併案之其他
    犯行由預定犯罪計劃之概括犯意可言；其次其上開各次犯罪
    共犯之人亦均不同，且上開移送併案犯罪事實(二)部分，被告
    亦係於途中偶欲共犯陳家榮後始犯之，亦見被告上開各次犯
    罪均非基於預定犯罪計劃之概括犯意而犯之。至被告上開移
    送併案之犯罪事實(一)(2)、(三)等部分，其犯罪時間則與被告被
    訴搶奪甲○○之犯罪時間相隔將近有4 至5 月之久，且均係
    被告一人犯案，犯案型態有別，更難謂其間係基於概括犯意
    所為。另被告被訴搶奪乙○○部分，依上述理由，既屬無罪
    ，亦無從與其所犯上開移送併案各次犯罪間，有何連續犯之
    裁判上一罪關係可言。綜上所述，被告所犯上開各併案部分
    ，核與被告本件被訴部分，均無刑法修正前之連續犯裁判上
    一罪關係，本院自無從併予審理，應均退由該署檢察官續行
    偵辦，附此敘明。
據上論斷，應依刑事訴訟法第299 條第1 項前段、第301 條第1
項，刑法第28條、第325 條第1 項，判決如主文。
本案經檢察官靳開聖到庭執行職務
中　　華　　民　　國　　96　　年　　5 　　月　　18　　日
                刑事第八庭  審判長法  官  王  屏  夏
                                  法  官  王  偉  光
                                  法  官  彭  全  曄
以上正本證明與原本無異
如不服本判決應於送達後10日內向本院提出上訴狀
                                  書記官  吳  詩  琳
中　　華　　民　　國　　96　　年　　5 　　月　　18　　日
附錄本案論罪科刑法條全文：刑法第325條
  意圖為自己或第三人不法之所有，而搶奪他人之動產者，處六
月以上五年以下有期徒刑。
  因而致人於死者，處無期徒刑或七年以上有期徒刑，致重傷者
，處三年以上十年以下有期徒刑。
  第一項之未遂犯罰之。
